臺灣臺中地方法院刑事判決　　　　　　　 94年度易字第876號
公　訴　人　臺灣臺中地方法院檢察署檢察官
被　　　告　乙○○
上列被告因詐欺案件，經檢察官提起公訴（九十四年度偵字第五
四三五號），經本院合議庭裁定由受命法官獨任進行簡式審判程
序，並判決如下：
    主    文
乙○○幫助意圖為自己不法之所有，以詐術使人將本人之物交付
，累犯，處有期徒刑肆月，如易科罰金，以佰元折算壹日。
    犯罪事實
一、乙○○曾於民國九十二年間，因詐欺案件，經本院以九十二
    年度金訴字第一四號判決判處有期徒刑七月確定，於九十三
    年一月十八日執行完畢；詎乙○○在可預見其將自己之金融
    帳戶交付予姓名年籍不詳之成年人使用，足供該成年人向他
    人詐騙財物，供匯款之用，而其發生並不違背其本意之認識
    下，不顧他人所可能遭害之危險，容任該名成年人藉以遂行
    犯罪，並基於幫助該成年人詐欺取財之不確定故意，於九十
    三年八月初，見自由時報分類廣告欄上刊登有收購帳戶之廣
    告，乃撥打其上之電話號碼與該名姓名年籍不詳之成年人聯
    絡，並約定於九十三年八月二十四日，在臺中市○○○路旁
    以新臺幣（下同）一千五百元交易；乙○○遂於九十三年八
    月二十四日先行前往復華銀行臺中分行，將其所有先前於九
    十一年十二月十六日申請開戶使用之帳號00000000
    00000000號帳戶，依該名成年男子指示申請辦理電
    腦轉帳後，即前往前開約定地點，將上開帳戶之存摺、印章
    及提款卡（含密碼），交付予該名成年人而得款一千五百元
    ，以此方式幫助該名成年人詐騙他人財物。嗣後該名成年人
    與所屬之詐騙集團，即共同基於意圖為自己不法所有之犯意
    聯絡，由該詐騙集團成員中之一名成年女子，於九十三年九
    月十日，佯裝係甲○○之表姐，撥打電話給甲○○，告知急
    需用錢一事，甲○○不疑有它，乃陷於錯誤，於同日上午八
    時十二分許，持金融卡至自動櫃員機，將其帳戶內之三萬五
    千元轉匯至乙○○前開帳戶內。迨甲○○撥打電話予其表姐
    求證，知悉受騙後報案，經警循線查獲上情。
二、案經臺中市警察局第一分局報告臺灣臺中地方法院檢察署檢
    察官偵查起訴。
    理    由
一、訊據被告乙○○坦承有於前揭時、地將上開銀行帳戶之存摺
    、金融卡及提款密碼出售予該名成年人使用，並獲取一千五
    百元之報酬等事實，且該名成年人與其所屬詐欺集團所為之
    詐欺犯行，亦據被害人甲○○於警詢中指述綦詳，並有被告
    於復華銀行臺中分行開戶之顧客基本資料及存摺交易往來明
    細等文件二張在卷可參。按刑法上之故意，分直接故意（確
    定故意）與間接故意（不確定故意），「行為人對於構成犯
    罪之事實，明知並有意使其發生者」為直接故意，「行為人
    對於構成犯罪之事實，預見其發生而其發生並不違背其本意
    者」為間接故意；一般人至銀行開設帳戶並非難事，如非洗
    錢、犯罪等不法目的，依常情並無捨棄自己帳戶而迂迴收購
    他人帳戶使用之理，是被告對於該名成年人可能將其帳戶用
    來作為詐欺等非法用途上，應有所預見，且不違背其本意，
    其竟仍出售帳戶予該名成年人，足見該名成年人將被告帳戶
    用來作為詐欺取財之用，為被告所容認及允許。另查銀行或
    郵局帳戶可供款項之存匯、提領，係一般人均可輕易申請開
    設，並無任何資格條件之限制，且金融存款帳戶，事關存戶
    個人財產權益之保障，其與存戶印鑑章、提款卡結合，專屬
    性、私密性更形提高；除非本人或與本人具密切關係之人，
    難認有何理由可自由流通使用該存摺、印章；一般人亦均有
    應妥為保管存摺及提款卡，以防止存摺及提款卡被他人冒用
    之認識，縱有特殊情況偶有將存摺、提款卡交付他人之需，
    亦必深入瞭解其用途後始行提供使用，實乃吾人日常生活經
    驗與事理；且存摺、提款卡等有關個人財產、身分之物品，
    如淪落不明人士手中，極易被利用為與財產犯罪有關之犯罪
    工具；而與他人於身分上不具密切關係之人，竟徵求他人提
    供帳戶以為使用，此等行為，客觀上已屬可疑，且顯係供為
    某非正當資金進出使用，而隱瞞其流程及行為人身份曝光之
    不法意圖亦可預見；若此之社會現實，恆係一般人本於日常
    生活經驗即可體察。本件被告係有社會生活經驗之成年人，
    對此自亦難諉為不知。復按刑法上之幫助犯，係指以幫助之
    意思，對於正犯資以助力，而未參與實施犯罪之行為者而言
    ，
    本件被告所參與者，係詐欺取財構成要件以外之行為，故應
    以詐欺取財之幫助犯論之。綜上所述，本件事證明確，被告
    犯行堪予認定。
二、查該名向被告收取前揭帳戶之不詳姓名年籍之成年人與其所
    屬之詐騙集團基於意圖為自己不法之所有，由集團中之一名
    成年女子佯裝係被害人之表姐，因急需用錢而向被害人施詐
    ，令被害人陷於錯誤，前往自動櫃員機將款項匯入被告前開
    銀行帳戶內，核其等所為，係犯刑法第三百三十九條第一項
    之詐欺取財罪。而被告提供自己之銀行帳戶予該名不詳姓名
    年籍之成年人所組成之詐騙集團作為詐欺取財之用，主觀上
    係以幫助他人犯罪之意思而參與構成要件以外之行為，核其
    所為，係犯刑法第三十條第一項前段、第三百三十九條第一
    項之幫助詐欺取財罪。又被告幫助他人犯詐欺取財罪，為從
    犯，應依刑法第三十條第二項之規定，減輕其刑。再被告曾
    於九十二年間，因詐欺案件，經本院以九十二年度金訴字第
    一四號判決判處有期徒刑七月確定，於九十三年一月十八日
    執行完畢，其於五年以內再犯本件有期徒刑以上之罪，為累
    犯，應依刑法第四十七條規定加重其刑，並先加後減之。爰
    審酌被告提供自己之銀行帳戶予他人詐欺取財使用，造成犯
    罪偵查困難，幕後犯罪人得以逍遙法外，致使此類犯罪手法
    層出不窮，嚴重危害社會治安，其行為殊屬不當，惟念及被
    告本身並未實際參與詐欺取財之犯行，責難性較小，且犯後
    坦承犯行，已知所悔悟等一切情狀，量處如主文所示之刑，
    併諭知易科罰金之折算標準，以示懲儆。
三、本案被告犯罪型態為提供帳戶幫助他人犯罪，因詐欺取財之
    正犯是否屬於共同正犯、連續犯等，與被告應成立之罪名、
    刑責均無涉，為免累贅，爰不於主文欄諭知被告幫助「共同
    連續」詐欺取財，併此敘明。
據上論斷，應依刑事訴訟法第二百七十三條之一第一項、第二百
九十九條第一項前段，刑法第三十條第一項前段、第二項、第三
百三十九條第一項、第四十七條、第四十一條第一項前段，罰金
罰鍰提高標準條例第一條前段、第二條，判決如主文。
中　　華　　民　　國　　94　　年　　8 　　月　　24　　日
                  刑事第十三庭  法  官  許月馨
上正本證明與原本無異。
如不服本判決，應於送達後十日內向本院提出上訴狀（須附繕本
），上訴於臺灣高等法院臺中分院。
中　　華　　民　　國　　94　　年　　8 　　月　　24　　日
                                書記官  詹東益
附錄論罪科刑法條
刑法第三百三十九條第一項：
意圖為自己或第三人不法之所有，以詐術使人將本人或第三人之
物交付者，處五年以下有期徒刑、拘役或科或併科一千元以下罰
金。
